【裁判字號】    99,交聲,90
【裁判日期】    990325
【裁判案由】    違反道路交通管理處罰條例聲明異議
【裁判全文】
臺灣基隆地方法院交通事件裁定          99年度交聲字第90號
移送機關即
原處分機關  交通部公路總局臺北區監理所基隆監理站
聲明異議人
即受處分人  甲○○
上列聲明異議人即受處分人因違反道路交通管理處罰條例案件，
對於交通部公路總局臺北區監理所基隆監理站中華民國99年3 月
5 日所為之處分（原處分案號：基監字第裁42-RB0000000號），
聲明異議，本院裁定如下：
    主  文
異議駁回。
    理  由
一、原處分意旨略以：聲明異議人即受處分人甲○○（下稱異議
    人）於民國99年2 月7 日中午12時57分許，駕駛其所有車號
    9HB-273 號重型機車，在基隆市○○區○○街新台五路口，
    因闖紅燈（紅燈右迴轉）之違規，經基隆市警察局第三分局
    百福派出所（下稱舉發單位）執勤員警以異議人有違反道路
    交通管理處罰條例第53條第1 項規定之行為當場掣單舉發（
    基隆市警察局99年2月7 日基警交字第RB0000000號）。嗣異
    議人於應到案日期前（99年2月22日）之99年2月8 日，向交
    通部公路總局臺北區監理所基隆監理站（下稱原處分機關）
    提起申訴，原處分機關函請舉發單位調查結果，仍認異議人
    有上開違規行為，乃依前揭道路交通管理處罰條例第53條第
    1 項、第63條第1項第3 款（原裁決書漏載第3款）之規定及
    違反道路交通管理事件統一裁罰基準及處理細則第41條、第
    43 條、第44條及第67條等規定，於99年3月5 日以基監字第
    裁42-RB0000000號裁決書，裁處異議人罰鍰新臺幣（下同）
    1,800元，並記違規點數3點。
二、聲明異議意旨略以：伊雖對99年2 月7 日中午12時57分，有
    駕駛車號9HB-273 號重型機車，由百一街紅燈右迴轉至新台
    五路不爭執，然因該路段紅燈右迴轉比紅燈右轉，行駛動線
    衝突較少，伊才選擇紅燈右迴轉，執勤員警逕以闖紅燈舉發
    ，實與事實不符，且百一街綠燈亮的時間約15至28秒，時間
    太短，遇到要右轉的車子，常與對車相衝突，爰為此聲明異
    議云云。
三、道路交通安全規則第90條規定，駕駛人駕駛汽車，應遵守道
    路交通標誌、標線、號誌之指示，並服從交通指揮人員之指
    揮。又道路交通管理處罰條例第53條第1 項規定，汽車駕駛
    人，行經有燈光號誌管制之交岔路口闖紅燈者，處1,800 元
    以上5,400 元以下罰鍰。同條例第63條第1 項第3 款規定，
    汽車駕駛人有第53條情形者，除依原條款處罰鍰外，並記違
    規點數3 點。
四、本件異議人對於其於99年2 月7 日中午12時57分許，駕駛車
    牌號碼9HB-273 號重型機車，行經百一街紅燈右迴轉至新台
    五路等情固不爭執，惟辯稱該路段紅燈右迴轉比紅燈右轉，
    行駛動線衝突較少，伊才選擇紅燈右迴轉，與闖紅燈事實不
    符云云。經查，按道路交通標誌標線號誌設置規則第206 條
    第5 款規定行車管制號誌顯示為圓形紅燈者，其意義為車輛
    禁止通行，不得超越停止線或進入路口，道路交通標誌標線
    號誌設置規則第206 條定有明文，故汽車駕駛人行駛至有燈
    光號誌管制之交岔路口，其行進、轉彎應遵守燈光號誌之指
    示，而燈光號誌顯示為圓形紅燈者，應完全停止並禁止為任
    何通行行為，亦即不得超越停止線或進入路口。從而駕駛人
    於紅燈之狀態下，超越停止線並進入路口，繼而迴轉，自屬
    道路交通法規所定義之「闖紅燈」行為之一種，其理甚明。
    次按，車輛面對圓形紅燈時仍逕予穿越路口至銜接路段，含
    左轉、直行、迴轉、及右轉（依箭頭綠燈允許行駛者除外）
    即視為闖紅燈之行為（交通部82年4 月22日交路字第009811
    號函第二點(一)參照）。再者，道路交通管理處罰條例第53條
    闖紅燈之規定，於民國94年12月28日修正時，增訂第2 項紅
    燈右轉之處罰規定，其立法理由謂「汽車紅燈右轉之違規行
    為，其嚴重性未若闖紅燈直行、左轉彎或迴轉者，爰將紅燈
    右轉之行為另規定於第2 項」，更足見闖紅燈違規行為之處
    罰規定，所欲規範者不僅為紅燈直行，尚且包含紅燈左轉彎
    及迴轉之行為，是以紅燈右迴轉亦屬立法者制定闖紅燈之處
    罰規定所欲規範之對象，要無疑義。揆諸前揭說明，異議人
    上開違規行為，係為車輛面對圓形紅燈時仍逕予穿越路口右
    迴轉轉至銜接路段，視為闖紅燈之行為，洵屬有據。本件異
    議人認為紅燈右迴轉非屬道路交通管理處罰條例第53條第1
    項所規範闖紅燈之行為，容有法律上之誤解。從而，異議人
    確有上開之違規事實已臻明確，前述辯詞，核屬無據，不足
    採信；另基隆市○○區○○街口之號誌控管時間，係主管機
    關基於整體交通考量所為之縝密規劃，交通主管機關本即有
    其裁量權限，若非顯然有濫用裁量、怠於裁量或逾越裁量範
    圍之違法情事，即無從由司法介入審查，實屬交通主管機關
    裁量權行使之範疇，自無從據以為異議人免責之事由。
五、綜上所述，異議人於上揭時地闖越紅燈違規之行為已堪認定
    ，從而原處分機關依道路交通管理處罰條例第53條第1 項之
    規定，裁處異議人1,800 元罰緩，並依同條例第63條第1 項
    第3 款之規定，記違規點數3 點，核無違誤，本件異議人之
    異議為無理由，應予駁回。
六、據上論結，應依道路交通案件處理辦法第19條，裁定如主文
    。
中    華    民    國    99    年    3     月    25    日
                  交通法庭法  官  周霙蘭
以上正本證明與原本無異。
對於本件裁定如有不服，應於收受送達後5日內，向本院提出抗
告書狀，敘述抗告之理由，抗告於臺灣高等法院。
中    華    民    國    99    年    3     月    25    日
                          書記官  莊智凱

司法院資訊處製作；財團法人民間司法改革基金會備份。
